臺灣高雄地方法院刑事判決　　　　　　　　　　　　九十三年度交易字第一九四號
　　公　訴　人　臺灣高雄地方法院檢察署檢察官
　　被　　　告　丙○○
右列被告因過失傷害案件，經檢察官提起公訴（九十三年度偵字第一０五０七號），
本院判決如左：
    主  文
丙○○因過失傷害人致重傷，處有期徒刑伍月，如易科罰金，以佰元折算壹日。
    事  實
一、丙○○係考領有重型機車駕駛執照之人，其於民國九十二年十一月十七日二十二
    時五十分許，騎乘車牌號碼ＸＸＩ─０９０號機車（下稱ＸＸＩ─０９０號車）
    ，沿高雄市○○路由北往南方向行駛，行至翠華路與華榮路交岔路口（下稱本件
    交岔路口），在尚未進入本件交岔路口時，翠華路上之交通號誌已轉為紅燈號誌
    ，當時於本件該交岔路口內，有由乙○○騎乘、原本沿翠華路由北往南方向行駛
    至本件交岔路口內，並待轉往東向之華榮路行駛而停等華榮路上之交通號誌轉為
    綠燈之車牌號碼ＺＮＢ─２９１號機車（下稱ＺＮＢ─２９１號機車），丙○○
    本應注意車輛行經有號誌之交叉路口時，均應遵守號誌指示行駛，且駕駛車輛應
    注意車前狀況，隨時採取必要之安全措施，而當時視線、視距均良好、天候良好
    、柏油路面乾燥無缺陷、無障礙，依其智識能力亦無不能注意之情事，竟仍疏於
    注意，猶駕駛ＸＸＩ─０９０號機車闖越紅燈而駛入本件交岔路口內，復在疏未
    注意車前狀況，而未及採取避免碰撞之安全措施之情況下，撞及乙○○所騎乘而
    將起步朝華榮路方向行駛之ＺＮＢ─２９１號機車之左後半部，使乙○○人車倒
    地，因而受有頭部外傷併顱底骨折、氣腦症、蜘蛛膜下腔出血、右顏面神經麻木
    、右耳聽覺受損、嗅覺神經受損等傷害，經送醫救治後，仍因嗅覺喪失而達重傷
    害之程度。丙○○肇事後，於犯罪未被發覺前，仍留於現場向據報前往現場處理
    之警員主動承認肇事自首而願接受裁判。
二、案經乙○○訴由高雄市政府警察局左營分局報請臺灣高雄地方法院檢察署檢察官
    偵查起訴。
    理  由
一、訊據被告丙○○對於在右揭時地，其駕駛ＸＸＩ─０９０號車撞及告訴人乙○○
    駕駛之ＺＮＢ─２９１號車而發生車禍，且告訴人因而受有頭部外傷併顱底骨折
    、氣腦症、蜘蛛膜下腔出血、右顏面神經麻木、右耳聽覺受損、嗅覺神經受損等
    傷害，且經救治後，嗅覺仍已喪失等情，固均為坦承，惟矢口否認犯行，並辯稱
    ：我都不記得當時發生之狀況云云。經查：
  (一)被告原於警詢時即稱：當時我行駛至本件交岔路口時，看到交通號誌由黃燈轉為
    紅燈，我就闖過去而撞到告訴人等語（見警卷第三頁），於偵訊時亦坦稱闖紅燈
    肇事等語（見偵查卷第五頁），且本院審理第一次訊問時即坦承確有闖紅燈肇生
    本件車禍之事等語（見審理卷第二十一頁），再證人即告訴人於審理時陳稱：我
    當時原本騎翠華路，行至本件交岔路口要改往華榮路行駛，我在該交岔路口停車
    待轉，見華榮路之交通號誌轉為綠燈，且對面之車已開始起步，我就準備要起步
    ，即遭撞擊等語（見審理卷第五十頁），且證人林財正迭於警詢及偵訊中證稱：
    當時我騎機車沿華榮路由東往西方向行駛，在本件交岔路口見交通號誌轉為綠燈
    而剛起步，告訴人也騎機車在翠華路機車待轉區剛起步往華榮路由西向東方向行
    駛，我目擊被告所騎之機車係在翠華路上由北往南方向行駛，但當時翠華路上由
    北往南方向行駛之交通號誌已轉為紅燈，被告闖紅燈而撞及告訴人之機車等語至
    明（見警卷第八之二頁、偵查卷第十一頁），與告訴人指述車禍發生情節一致，
    再者本件車禍現場，被告之ＸＸＩ─０９０號車係呈車頭朝西、車尾朝東方向，
    且車頭距離華榮路延伸之中心線六點一公尺、車尾距離同中心線六點四公尺，而
    車尾距離翠華路延伸之中心線五點八公尺之狀況倒於地面，告訴人所駕之ＺＮＢ
    ─２９１號機車則呈車頭朝南、車尾朝北方向，且車尾距離華榮路延伸之中心線
    七點五公尺，而車頭距離翠華路延伸之中心線三點五公尺、車尾距離同中心線三
    點三公尺之狀況倒於地面，再上開二部車之刮痕均位於本件交岔路口之華榮路延
    伸中心線以南、翠華路延伸之中心線以西之部位，且告訴人之ＺＮＢ
    ─２９１號機車之刮痕起始點位於翠華路外側車道上，距離華榮路延伸中心線三
    點六公尺，且該刮痕朝東往翠華路延伸之中心線方向滑行後再轉向西滑行，刮痕
    長共計七點五公尺，再告訴人之ＺＮＢ─２９１號機車係後輪左側位置遭撞擊等
    情，有道路交通事故現場圖一份可稽（見警卷第十四頁），則依上揭被告及告訴
    人所駕機車倒地位置、刮痕起始、滑行方向以及ＺＮＢ─２９１號車受撞部位等
    現場狀況，可見告訴人所駕之ＺＮＢ─２９１號車，應在本件交岔路口剛從位於
    交岔路口西南方向翠華路之路邊，起步往華榮路方向行駛，還未駛抵本件交岔路
    口之中心點時，即遭由北朝南方向直行於翠華路之ＸＸＩ─０９０號車撞及左側
    而造成本件車禍，亦核與告訴人及證人林財正陳述之車禍發生情節相符。至於被
    告於審理中復翻稱不知當時發生之狀況云云，然依前揭其原於警、偵訊中之陳述
    ，均能就車禍過程敘述至明，且於審理時亦稱當時係直行於翠華路而無轉向華榮
    路，當時視力無問題，可以看清路口狀況等語（見審理卷第五十六頁、第五十七
    頁），足見其對當時行進及路況均相當清楚，實無不知車禍發生過程之理，殊不
    容其推諉卸責。
  (二)按車輛行駛時，駕駛人應注意車前狀況，隨時採取必要之安全措施，且車輛行駛
    至交叉路口，其行進應遵守燈光號誌之指示，道路交通安全規則第九十四條第三
    項、第一百零二條第一項第一款定有明文。被告考領有重型機車駕駛執照，有該
    駕駛執照一份可稽（見警卷第十五頁），其對於上述規定自至為知悉並應確實遵
    守之，且依當時路況，又無其他不能注意之情形，被告竟仍疏於注意而闖越紅燈
    ，並在疏未注意行進之前方已有告訴人之車而未採取避免碰撞之適當措施之狀況
    下，導致發生本件車禍，被告之駕駛行為應有過失。再告訴人因本件車禍，受有
    頭部外傷併顱底骨折、氣腦症、蜘蛛膜下腔出血、右顏面神經麻木、右耳聽覺受
    損、嗅覺神經受損等傷害，且經救治後，嗅覺仍已喪失等情，有行政院國軍退除
    役官兵輔導委員會台中榮民總醫院診斷證明書及高雄醫學大學附設中和紀念醫院
    診證明書可憑（見偵查卷第七頁、第八頁），是告訴人所受傷害，應已達重傷害
    之程度。從而，被告之駕駛行為顯有過失，且因該過失導致告訴人受有重傷害，
    二者間具有相當因果關係，應可認定。此外本件經高雄市政府交通局車輛行車事
    故鑑定委員會鑑定，亦認被告駕駛機車闖紅燈為肇事原因，有該會九十三年四月
    一日高市車鑑字第０九三０００一六五九號函可參（見警卷第十五頁）。綜上所
    述，被告所辯云云，無非事後卸責之詞，無可採信，本件事證明確，被告犯行洵
    堪認定。
二、核被告所為，係犯刑法第二百八十四條第一項後段因過失傷害人致重傷罪。被告
    在肇事後，於犯罪未被發覺前，留於現場向據報前往現場處理之警員主動承認肇
    事，為證人即至現場處理之警員甲○○所陳明（見審理卷第二十三頁），堪認被
    告符合自首之要件，應依刑法第六十二條前段規定減輕其刑。爰審酌被告駕車時
    本應注意道路交通安全規則之相關規定，以維護行車安全，竟疏於注意肇生本件
    車禍而致人受重傷，且犯後並未坦承犯行，犯後態度難認良好，且現仍未告訴人
    達成和解，然念及其先前並無任何犯罪前科紀錄，有臺灣高雄地方法院檢察署刑
    案資料查註紀錄表及臺灣高等法院被告全國前案紀錄表各一份在卷可參，素行尚
    稱良好等一切情狀，量處如主文所示之刑，並諭知易科罰金之折算標準。
據上論斷，應依刑事訴訟法第二百九十九條第一項前段，刑法第二百八十四條第一項
後段、第六十二條前段、第四十一條第一項前段，罰金罰鍰提高標準條例第一條前段
、第二條，判決如主文。
本案經檢察官陳永章到庭執行職務。
中　　　華　　　民　　　國　　　九　十　四　　　年　　一　　月　　六　　日
                                臺灣高雄地方法院交通法庭
                                審判長法  官
                                      法  官
                                      法  官
中　　　華　　　民　　　國　　　九　十　四　　　年　　一　　月　　六　　日
附錄論罪科刑法條：
刑法第二百八十四條第一項：
因過失傷害人者，處六月以下有期徒刑、拘役或五百元以下罰金。致重傷者，處一年
以下有期徒刑、拘役或五百元下罰金。
